【裁判字號】    99,訴,1472
【裁判日期】    991130
【裁判案由】    違反毒品危害防制條例
【裁判全文】
臺灣彰化地方法院刑事判決              99年度訴字第1472號
公  訴  人  臺灣彰化地方法院檢察署檢察官
被      告  張金才
上列被告因違反毒品危害防制條例案件，經檢察官提起公訴（99
年度毒偵字第1790號），本院依簡式審判程序審理，判決如下：
    主  文
張金才施用第一級毒品，累犯，處有期徒刑柒月。
    犯罪事實
一、張金才前於民國92年間因施用毒品案件，經本院以92年度訴
    字第614 號刑事判決判處有期徒刑8 月確定，於93年9 月9
    日因徒刑執行完畢出監。再於96年間，因施用毒品案件，經
    本院以96年度訴字第202 號刑事判決判處有期徒刑9 月確定
    ；再因施用毒品案件，經本院以96年度彰簡字第138 號刑事
    判決判處有期徒刑4 月確定，上開2 案，嗣經本院依中華民
    國96年罪犯減刑條例以96年度聲減字第1823號裁定減其宣告
    刑為有期徒刑4 月又15日、2 月，應執行有期徒刑6 月確定
    ，於97年4 月3 日因徒刑執行完畢出監。又因施用毒品案件
    ，經本院以91年度毒聲字第2881號裁定送觀察、勒戒後，認
    無繼續施用毒品之傾向，由臺灣彰化地方法院檢察署檢察官
    以91年度毒偵字第1415號為不起訴處分確定，於91年6 月21
    日執行完畢釋放。詎仍不知悔改，明知海洛因業經公告列為
    毒品危害防制條例第2 條第2 項所列管之第一級毒品，不得
    非法持有、施用，竟基於施用第一級毒品海洛因之犯意，於
    99年9 月27日下午4 時許，在其位於彰化縣鹿港鎮○○里○
    ○路○ 段209 巷4之1號住所內，以將第一級毒品海洛因粉末
    置入注射針筒內加水後，再以針筒注射之方式，施用第一級
    毒品海洛因1 次。嗣於99年9 月28日下午4 時45分許，在彰
    化縣鹿港鎮○○里○路旁，見彰化縣警察局鹿港分局員警欲
    對其實施盤查，在未經上開有偵查權限之機關發覺前，主動
    自首上開施用毒品犯行，並自行交出其於99年9 月28日下午
    2 時許在彰化縣鹿港鎮○○里路邊向真實姓名年籍不詳綽號
    「阿猴」之成年男子購得，且尚未施用之第一級毒品海洛因
    1 包（驗前淨重0.0977公克，驗餘淨重0.0970公克，持有毒
    品犯行由臺灣彰化地方法院檢察署檢察官另行簽分偵辦）予
    警方扣案，並其同意採集尿液送驗後，結果呈嗎啡陽性反應
    ，始查悉上情。
二、案經彰化縣警察局鹿港分局報請臺灣彰化地方法院檢察署檢
    察官偵查起訴。
    理  由
一、本件被告所犯係死刑、無期徒刑、最輕本刑為3 年以上有期
    徒刑以外之罪，其於準備程序就前揭被訴事實為有罪之陳述
    ，經受命法官告知簡式審判程序之旨，並聽取其與公訴人之
    意見後，本院認無不得或不宜改依簡式審判程序進行之處，
    爰依刑事訴訟法第273 條之1 第1 項、第284 條之1 ，裁定
    本案由受命法官獨任進行簡式審判程序，合先敘明。
二、上揭犯罪事實，業經被告於警詢及本院審理時（參見本院99
    年11月24日審判筆錄）坦承不諱，且其於99年9 月28日為警
    查獲時所採驗之尿液，經臺灣彰化地方法院檢察署委託警方
    送請詮昕科技股份有限公司檢驗結果，確呈嗎啡陽性反應，
    此有彰化縣警察局鹿港分局委託檢驗尿液代號與真實姓名對
    照表及該公司99年10月1 日編號9A010020號濫用藥物尿液檢
    驗報告各1 紙附卷可稽。參諸醫學臨床實驗及根據英國藥學
    會出版之文獻Clar ke's Isolation and Identification
    of Drugs乙書第293 頁載：海洛因經注射入人體後，在體內
    迅速水解成6-Monoac ety I morphine ，再緩緩繼續水解成
    嗎啡，然後再循嗎啡之代謝方式排出，同書第43 1頁至第
    432 頁並載有：嗎啡經注射入人體後，約50％以上於8 小時
    內自尿中排出，至24小時排出約90％，但48小時後仍有微量
    可檢出等語。此外，按通常健康成人一次注射嗎啡15公絲，
    而以現行採用蟻醛酸試液及鉬鋑銨酸試液檢檢驗其尿液時，
    注射後8 小時內所排尿液易於檢出；8 小時至24小時，視其
    取尿時間及尿量多寡，可能檢出；至24小時以後所排之尿液
    ，用上述方法已難檢出，亦據行政院衛生署藥物食品檢驗局
    73年11月30日（73）藥檢壹字第030221號函釋明確。是依上
    開說明，佐以被告前揭尿液檢驗報告，足徵被告前開施用第
    一級毒品海洛因之自白核與事實相符，堪可採為論罪科刑之
    依據。
三、另按施用第一、二級毒品為犯罪行為，毒品危害防制條例第
    10條定有處罰明文。故施用第一、二級毒品者，依前揭規定
    本應科以刑罰。惟基於刑事政策，對合於一定條件之施用者
    ，則依同條例第20條、第23條之規定，施以觀察、勒戒及強
    制戒治之保安處分。毒品危害防制條例於92年7 月9 日修正
    公布，自93年1 月9 日施行，其中第20條、第23條將施用毒
    品之刑事處遇程序，區分為「初犯」及「5 年內再犯」、「
    5 年後再犯」。依其立法理由之說明：「初犯」，經觀察、
    勒戒或強制戒治後，應為不起訴處分或不付審理之裁定；經
    觀察、勒戒或強制戒治執行完畢釋放後，「5 年內再犯」者
    ，因其再犯率甚高，原實施之觀察、勒戒及強制戒治既已無
    法收其實效，爰依法追訴或裁定交付審理。至於經觀察、勒
    戒或強制戒治執行完畢釋放後，「5 年後再犯」者，前所實
    施之觀察、勒戒或強制戒治已足以遮斷其施用毒品之毒癮，
    為期自新及協助其斷除毒癮，仍適用「初犯」規定，先經觀
    察、勒戒或強制戒治之程序。從而依修正後之規定，僅限於
    「初犯」及「5 年後再犯」2 種情形，始應先經觀察、勒戒
    或強制戒治程序。倘被告於5 年內已再犯，經依法追訴處罰
    ，縱其第3 次（或第3 次以上）再度施用毒品之時間，在初
    犯經觀察、勒戒或強制戒治執行完畢釋放5 年以後，已不合
    於「5 年後再犯」之規定，且因已於「5 年內再犯」，顯見
    其再犯率甚高，原實施觀察、勒戒或強制戒治，已無法收其
    實效，即應依該條例第10條處罰（最高法院95年度第7 次刑
    事庭會議決議、最高法院97年度第5 次刑事庭會議決議要旨
    參照）。經查，被告前因施用毒品案件，經本院以91年度毒
    聲字第2881號裁定送觀察、勒戒後，認無繼續施用毒品之傾
    向，於91年6 月21日執行完畢釋放；復於前揭觀察、勒戒執
    行完畢釋放5 年內之92年間因施用毒品案件，經本院以92年
    度訴字第614 號刑事判決判處有期徒刑8 月確定等情，有臺
    灣高等法院被告前案紀錄表、臺灣彰化地方法院檢察署刑案
    資料查註紀錄表各1 份附卷可參。被告前既曾因施用毒品案
    件，經觀察、勒戒後，復於觀察、勒戒執行完畢釋放後5 年
    內，再犯施用毒品罪，且經法院判處罪刑，嗣後業經確定，
    被告於犯罪事實欄一所示時間再度施用海洛因之犯行等情，
    即非屬毒品危害防制條例第20條第3 項所定「5 年後再犯」
    之情形，檢察官逕行起訴，要無不合。依前開說明，本案被
    告上開所為，係於上揭強制戒治執行完畢釋放後5 年內，再
    犯施用毒品罪，且經法院判處罪刑後，再度犯本案之毒品危
    害防制條例第10條之施用第一級毒品罪，本案事證明確，被
    告上開犯行，洵堪認定。
四、查海洛因為毒品危害防制條例第2 條第2 項所明定之第一級
    毒品，是核被告所為，係犯同條例第10條第1 項之施用第一
    級毒品罪。被告於此期間內持有該級毒品並進而施用，其持
    有之低度行為應為施用之高度行為所吸收，不另論持有毒品
    之罪。又被告有如犯罪事實欄所記載之前科紀錄，此有臺灣
    彰化地方法院檢察署刑案資料查註紀錄表及臺灣高等法院被
    告全國前案紀錄表各1 份在卷可憑，其於前開有期徒刑執行
    完畢後，5 年內故意再犯本件最重本刑為有期徒刑以上之罪
    ，為累犯，應依刑法第47條第1 項之規定，加重其刑。又被
    告於99年9 月27日該次施用第一級毒品犯行，係於有偵查犯
    罪職權之警察機關尚不知伊有施用海洛因行為之前，即主動
    向盤查之員警坦承有施用海洛因情事，此有警訊筆錄可稽，
    且被告復有接受審判之情，爰依刑法第62條前段規定減輕其
    刑，且依法先加後減之。爰審酌被告前有施用毒品之不良素
    行，歷經觀察、勒戒程序後，仍未能徹底戒絕毒品，顯見意
    志不堅，且有失政府制定毒品危害防制條例之立法美意，本
    不宜寬貸，惟念其施用毒品乃自戕一己之身體健康，尚未害
    及他人，且犯後坦承犯行，暨其智識程度、生活狀況等一切
    情狀，量處如主文所示之刑，以示懲戒。至扣案之第一級毒
    品海洛因1 包（驗前淨重0.0977公克，驗餘淨重0.0970公克
    ），業經臺灣彰化地方法院檢察署檢察官另行簽分偵辦被告
    涉犯之持有第一級毒品罪嫌（見偵查卷所附簽呈），是該扣
    案毒品既為另案證物，且非供本案施用，爰不併予宣告沒收
    ，附此敘明。
據上論斷，應依刑事訴訟法第273 條之1 第1 項、第299 條第1
項前段，毒品危害防制條例第10條第1 項，刑法第11條前段、第
47條第1 項、第62條前段，判決如主文。
本案經檢察官劉欣雅到庭執行職務。
中    華    民    國    99    年    11    月    30    日
                  刑事第六庭    法  官  胡宜如
以上正本證明與原本無異。
如不服本判決應於收受判決後10日內向本院提出上訴書狀，並應
敘述具體理由。其未敘述上訴理由者，應於上訴期間屆滿後20日
內向本院補提理由書（均須按他造當事人之人數附繕本）「切勿
逕送上級法院」。
中    華    民    國    99    年    11    月    30    日
                                書記官  林淑文
附錄本案論罪科刑法條：
毒品危害防制條例第10條
施用第一級毒品者，處6 月以上5 年以下有期徒刑。
施用第二級毒品者，處3 年以下有期徒刑。

司法院資訊處製作；財團法人民間司法改革基金會備份。
